【裁判字號】    97,交易,21
【裁判日期】    970514
【裁判案由】    過失傷害
【裁判全文】
臺灣基隆地方法院刑事判決              97年度交易字第21號
公  訴  人  臺灣基隆地方法院檢察署檢察官
被      告  乙○○
上列被告因過失傷害案件，經檢察官提起公訴（96年度偵字第63
20號），本院判決如下：
    主  文
乙○○因過失傷害人，處拘役貳拾日，如易科罰金，以新臺幣壹
仟元折算壹日。
    事  實
一、乙○○於民國96年11月12日晚上9 時28分左右，駕駛車牌號
    碼2328-DU 號自用小客車，沿基隆市○○路往中正路由東向
    西方向，行駛在最內側之左轉專用車道，途經信一路與義三
    路口行車管制號誌正常岔路口時，本應注意車前狀況，隨時
    採取必要之安全措施，且依當時情形，天候晴，夜間有照明
    ，路面乾燥無缺陷，並無不能注意之情事，竟疏未注意及此
    ，逕自最內側之左轉專用車道貿然直行前進，於通過交岔路
    口時，適林如芬（涉嫌過失傷害部分，業據告訴人丙○○撤
    回告訴，另為不起訴處分）搭載蔣頤萱（女兒）、蔣承翰（
    兒子）騎乘車牌號碼POM-061 號重型機車，沿信一路同向左
    側第二車道行駛在乙○○前方，欲由東向南，要左轉上美猴
    橋時，亦疏未注意作兩段式左轉彎，即欲由信一路逕行左轉
    上美猴橋，兩車遂於上開路口發生碰撞，致林如芬等人車倒
    地，蔣頤萱受有左下肢之開放性傷口（約3 公分）、左小腿
    挫傷、左大腿挫傷及頭皮挫傷等傷害；蔣承翰則受有左手及
    左膝蓋擦傷之傷害。乙○○於肇事後，在未被有偵查犯罪職
    權之機關或公務員知悉犯罪行為人前，於警員前往現場處理
    時，當場承認為肇事人，自首而接受裁判。
二、案經被害人蔣承翰、蔣頤萱之父丙○○訴由基隆市警察局第
    二分局報告臺灣基隆地方法院檢察署檢察官偵查終結提起公
    訴。
    理  由
一、上揭事實業據被告乙○○於警詢、檢察官偵訊及本院審理時
    坦承不諱，核與證人林如芬於警詢、偵訊中之證述相符，並
    有行政院衛生署基隆醫院診斷證明書2紙、蔣承翰及蔣頤萱2
    人之傷勢照片16幀、基隆市○○○道路交通事故現場圖、道
    路交通事故調查報告表(一)、(二)及談話紀錄表各1 份、事故現
    場照片10張、臺灣省基宜區車輛行車事故鑑定委員會鑑定意
    見書（基宜鑑字第960452號）1 份附卷可稽。按「汽車行駛
    時，駕駛人應注意車前狀況及兩車併行之間隔，並隨時採取
    必要之安全措施」、「設有左右轉彎專用車道之交岔路口，
    直行車不得占用轉彎專用車道」，道路交通安全規則第94條
    第3項、第98條第2項分別訂有明文，是被告駕車依法即負有
    前開注意義務，應隨時注意其車前各人、車動態，以避免發
    生危險。本案事發當時天候晴、夜間有照明，路面乾燥無缺
    陷、無障礙物、視距良好，此有道路交通事故調查報告表(一)
    在卷可參，按當時之情形並無不能注意之情事，詎被告駕車
    竟疏未留意車前狀況，冒然驅車沿左轉專用道直行前進，致
    生本件車禍，其有過失灼然甚明。又臺灣省基宜區車輛行車
    事故鑑定委員會亦認定，被告駕駛自用小客車行經行車管制
    號誌正常岔路口，占用左轉彎車道直行，為肇事之次因，林
    如芬駕駛重機車行經行車管制號誌正常岔路口，左轉彎而未
    作兩段式左轉，為肇事之主因，此有臺灣省基宜區車輛行車
    事故鑑定委員會96年12月25日基宜鑑字第0965002980號函所
    附鑑定意見書1 份附卷可參。本案雖林如芬駕駛重機車未作
    兩段式左轉彎亦有過失，惟此仍無解於被告過失責任之成立
    。被告之過失與本件車禍之發生及導致蔣承翰與蔣頤萱受傷
    ，顯具相當因果關係，是本案事證明確，被告過失傷害之犯
    行洵堪認定，依法應予論罪科刑。
二、核被告所為，係犯刑法第284條第1項前段之過失傷害罪。被
    告以一個過失行為，造成二人受傷，係犯二個過失傷害罪，
    其所犯上開二罪間，係一行為觸犯數罪名，屬同種想像競合
    犯，應從一重處斷。被告於肇事後，犯罪未被發現前，即主
    動向據報至現場處理之員警陳明係其駕車肇事而受裁判，合
    於自首要件等情，有基隆市○○○道路交通事故肇事自首情
    形紀錄表1 份存卷可參，應依刑法第62條前段之規定減輕其
    刑。審酌被告無犯罪前科，此有臺灣高等法法院被告前案紀
    錄表在卷可按，素行良好，其因一時疏忽，造成蔣承翰及蔣
    頤萱受傷，惟傷勢幸非嚴重，以被告過失之情節屬肇事次因
    ，被害人之傷勢非鉅，被告犯後坦承犯行，但尚未與被害人
    達成和解，亦未賠償被害人損失，併其智識、品行、生活狀
    況等一切情狀，量處如主文所示之刑，並諭知易科罰金之折
    算標準，以示懲儆。
據上論斷，應依刑事訴訟法第299條第1項前段，刑法284條第1項
前段、第62條前段、第55條、第41條第1項前段，刑法施行法第1
條之1，判決如主文。
本案經檢察官甲○○到庭執行職務。
中    華    民    國    97    年    5     月    14    日
                  刑事第一庭法  官  王福康
以上正本證明與原本無異。
如不服本判決應於收受本判決後10日內向本院提出上訴書狀，其
未敘述上訴理由者，並得於提起上訴後10日內向本院補提理由書
狀（均須按他造當事人之人數附繕本）「切勿逕送上級法院」。
中    華    民    國    97    年    5     月    14    日
                            書記官  彭淑芳
【附錄論罪法條】
刑法第284條第1項：
    因過失傷害人者，處6月以下有期徒刑、拘役或5百元以下罰
    金，致重傷者，處1年以下有期徒刑、拘役或5百元以下罰金
    。


司法院資訊處製作；財團法人民間司法改革基金會備份。
